臺灣臺南地方法院刑事判決
　　公　訴　人　臺灣臺南地方法院檢察署檢察官
　　被　　　告　丙○○
右列被告因侵占案件，經檢察官提起公訴（九十年度偵字第一０八一九號），本院判
決如左：
    主  文
丙○○意圖為自己不法之所有，而侵占對於業務上所持有之物，處有期徒刑陸月，如
易科罰金，以佰元折算壹日。
    事  實
一、丙○○與姓名不詳之成年人基於偽造私文書之犯意聯絡及行為分擔，由該不詳姓
    名之成年人於某時，在某地，偽造姓名為「楊智偉」、年齡為「民國（下同）七
    十年六月十五日生」、籍貫為「臺南市」、通訊處為「臺南縣永康市○○路八十
    三巷十五號」、學歷為「南臺（畢）」、曾任職務為「加油員二年」等內容不實
    之履歷表之私文書一張後而交付丙○○使用，丙○○遂進而單獨基於行使偽造私
    文書之犯意，於九十年三月二十一日，至臺南縣永康市○○路○段六四一號甲○○所經營之永華加油站，持上開履歷表應徵加油工之職務，致永華加油站誤信上
    開履歷表所載之內容均為真實而予以僱用，足以生損害於楊智偉之權益及永華加
    油站用人之正確性。嗣丙○○於九十年三月二十二日開始上班擔任加油工之職務
    ，已係從事業務之人，竟意圖為自己不法之所有，於九十年三月二十四日，將顧
    客所交付而為其業務上所持有之加油款合計新台幣（下同）九千元侵占入己後，
    即藉故身體不適而離去，從此即未再返回永華加油站工作，亦未將上開款項交付
    永華加油站。
二、案經甲○○訴由臺南縣警察局永康分局報請臺灣臺南地方法院檢察署檢察官偵查
    起訴。
    理  由
一、右揭被告丙○○如何持偽造「楊智偉」名義之履歷表至永華加油站應徵工作，並
    於擔任加油工之職務時而侵占顧客所交付加油款之事實，業據告訴人甲○○於警
    訊、偵查及本院審理時指訴及證人即永華加油站領班乙○○於警訊、偵查時證述
    明確，且互核一致，並有「楊智偉」名義之履歷表一張可參，而該履歷表所載「
    0000000000」電話號碼之使用人正係被告丙○○等情，亦有臺灣大哥
    大股份有限公司查詢覆函一份可憑。雖訊據被告丙○○否認有何犯行，辯稱：其
    未書寫「楊智偉」名義之履歷表，亦未持該履歷表至永華加油站應徵工作，更未
    侵占加油款，又證人乙○○並未於本院審理時到庭指認其，亦無錄影帶錄到其侵
    占加油款，又永華加油站係販賣中國石油股份有限公司之汽油，而臺南縣警察局
    永康分局刑案偵查卷宗所附其照片係穿著其他公司之制服，二者顯然不符，又「
    0000000000」電話號碼係他人冒用其名義申請使用的，且其患有精神
    分裂症，應不負刑事責任等語，並提出聲明書一份及財團法人長庚紀念醫院診斷
    證明書二份為證。
二、經查：
（一）本院曾定於九十年十二月三十一日傳喚證人乙○○到庭作證，雖渠未到庭，有
      本院送達證書及該日報到單等各一份可佐，但既然證人乙○○於警訊及偵查時
      已明確指認被告丙○○之犯行，而渠與被告丙○○間並無怨隙，衡情若真無其
      事，渠應不致任意誣陷被告丙○○才是，故渠於警訊及偵查時所證應屬可信，
      是本院認無再傳訊渠之必要。
（二）本院於九十年十二月十九日當庭命被告丙○○依照右揭履歷表所載之內容書寫
      後，再與被告丙○○歷次所提出之答辯狀等相關文件一併送請憲兵學校鑑定與
      右揭履歷表之字跡是否相同，雖經該學校鑑定結果認為「因無相同之字跡可供
      比對或可供比對字跡之資料不足而難獲肯定結論」等語，有憲兵學校函一份可
      稽，但此至多僅係說明尚無證據足資證明右揭履歷表確係被告丙○○親自書寫
      的而已，雖右揭履歷表並非被告丙○○親自書寫的，但被告丙○○既持以應徵
      工作，顯然其與偽造者之間，有犯意之聯絡及行為之分擔，則其仍應負行使偽
      造履歷表之責任。
（三）臺南縣警察局永康分局刑案偵查卷宗所附被告丙○○之照片僅係警方提供證人
      乙○○指認被告丙○○之相貌而已，與被告丙○○穿何種制服無關。
（四）按證明犯罪之證據本不以有錄影帶之錄影為必要，若其他之證據已足以證明犯
      罪，則縱無錄影帶之錄影亦不已影響犯罪之成立。故被告丙○○不得以無錄影
      帶之錄影以作為脫罪之詞。
（五）被告丙○○所提出之右揭證明書僅係其單方面表明未申請或使用「00000
      00000」電話號碼之意而已，並不能作為其確被他人冒名申請使用上開電
      話號碼之證據，此外，其又未能提出其他證據證明其確未申請或使用上開電話
      號碼，故應認上開電話號碼確係被告丙○○申請使用的無疑。
（六）本院囑託奇美醫院臺南分院於九十一年二月二十七日鑑定被告丙○○之精神狀
      態，經鑑定結果認為「被告丙○○在鑑定過程，意識清楚，表情平淡，反應較
      遲鈍，注意力欠集中，情緒明顯焦慮及緊張，對問題的回答可切題，自述目前
      有幻聽及被害的想法，人時地定向感正常，簡單判斷力、運算能力、記憶力、
      抽象思考能力有障礙，係慢性精神分裂病患者，由於發病較早，且沒有規則接
      受較佳的精神科專業治療，目前受病程影響，仍有明顯的精神病症狀，至於案
      發當時之精神狀態，以臨床精神醫學判斷，至少已達精神耗弱之地步」等語，
      有奇美醫院臺南分院精神鑑定報告一份可佐。雖被告丙○○因患有慢性精神分
      裂症而致行為當時確有精神異常之情形，惟其既然知道如何與不詳姓名之成年
      人偽造履歷表，並持以應徵工作，又知道如何侵占加油款後即藉故身體不適而
      離去，若無清晰之思路及長期之周密計劃，實難達成目的，足見其行為當時對
      於外界事務並非全然無判斷能力，至多僅係對於外界事務之判斷能力較普通人
      之平均程度，顯然減退而已，故應認其尚未達到心神喪失之程度，而僅達到精
      神耗弱之程度，故仍應負刑事責任。
三、綜上所述，被告丙○○所辯，應不可採，其罪證明確，犯行應予認定。
四、按履歷表係表示姓名、年齡、籍貫、通訊處及學經歷等資料之私文書，而被告丙○○竟與不詳姓名之成年人偽造「楊智偉」名義之履歷表後，持至永華加油站應
    徵工作，足以生損害於楊智偉之權益及永華加油站用人之正確性，核其此部分所
    為，係犯刑法第二百十六條、第二百十條行使偽造私文書罪。又按被告丙○○為
    永華加油站之加油工，係從事業務之人，竟侵占加油款合計九千元，核其此部分
    所為，係犯刑法第三百三十六條第二項業務侵占罪。又被告丙○○偽造私文書後
    持以行使，其偽造私文書之低度行為已為行使之高度行為所吸收，故不另論偽造
    私文書罪。又被告丙○○與不詳姓名之成年人間就上開偽造私文書罪部分，雖有
    犯意之聯絡及行為之分擔，但因被告黃剛不另論偽造私文書罪，已詳如上述，故
    亦無共同正犯之問題。又被告丙○○所犯上開行使偽造私文書罪及業務侵占罪之
    間，有方法結果之牽連關係，為牽連犯，應從一重之業務侵占罪處斷。又按檢察
    官就犯罪事實一部起訴者，其效力及於全部，刑事訴訟法第二百六十七條定有明
    文。公訴人雖僅就被告丙○○所犯業務侵占罪部分起訴，而未就行使偽造私文書
    罪部分起訴，但該二罪間既屬牽連犯，係裁判上之一罪，起訴之效力自及於全部
    ，本院仍得就行使偽造私文書罪部分一併審判，併此明。復按精神耗弱人之行
    為，得減輕其刑；再按有期徒刑、拘役、罰金減輕者，減輕其刑至二分之一，刑
    法第十九條第二項、第六十六條前段分別定有明文，既然被告丙○○行為當時已
    達精神耗弱之程度，自得減輕其刑。爰審酌被告丙○○犯罪之動機、目的、手段
    、所生危害及犯罪後仍否認犯行，毫無悔意，亦未賠償告訴人甲○○之損害，惡
    性非輕等一切情狀，量處如主文所示之刑，並諭知易科罰金之折算標準。又上開
    履歷表一張雖係供被告丙○○犯行使偽造私文書罪所用之物，但既已交付永華加
    油，則已非被告丙○○所有，故不另宣告沒收，併此明。
據上論斷，應依刑事訴訟法第二百九十九條第一項前段，刑法第二百十條、第二百十
六條、第三百三十六條第二項、第五十五條、第十九條第二項、第四十一條第一項前
段，罰金罰鍰提高標準條例第一條前段、第二條，判決如主文。
中      華      民      國      九十一      年      六    月  二十六    日
                            臺灣臺南地方法院刑事第五庭
                                法  官  彭  振  湘
右正本證明與原本無異
如不服本判決應於送達後十日內向本院提出上訴狀
                                書記官  陳  信  良
中      華      民      國      九十一      年      六    月  二十六    日
附錄本案論罪科刑法條全文：
刑法第二百十條：偽造、變造私文書，足以生損害於公眾或他人者，處五年以下有期
                徒刑。
刑法第二百十六條：行使第二百十條至第二百十五條之文書者，依偽造、變造文書或
                  登載不實事項或使登載不實事項之規定處斷。
刑法第三百三十六條第二項：對於業務上所持有之物，犯前條第一項之罪者，處六月
                  上、五年以下有期徒刑，得併科三千元以下罰金。
